臺灣高等法院民事判決　　　　　　　　　　　　　　　九十三年度重訴字第三五號
　　原　　　告　丙○○○
　　　　　　　　乙○○
　　兼　共　同
　　訴訟代理人　甲○○
　　被　　　告　丁○○
當事人間因侵權行為損害賠償事件，本院於九十三年八月十七日言詞辯論終結，判決
如下：
    主      文
被告應給付原告甲○○新臺幣伍拾捌萬零柒拾柒元，給付原告丙○○○新臺幣陸拾貳
萬捌仟陸佰零肆元，給付原告乙○○新台幣肆萬元，及均自九十三年三月十七日起，
至清償日止，按年息百分之五計算之利息。
原告其餘之訴，暨假執行之聲請均駁回。
訴訟費用由被告負擔百分之十，原告乙○○負擔百分之一，原告甲○○負擔百分之四
十五，餘由丙○○○負擔。
    事實及理由
一、原告主張：被告於民國九十一年六月十三日二十二時許，邀同訴外人傅秋健、蔡
    坤昌至原告甲○○、丙○○○之子伍信宏位於台北市○○區○○路六巷十三號三
    樓租處，以殘暴手段，出腳連續用力猛踢被擊倒在地之伍信宏胸部、背部等處，
    致伍信宏當場因左心室破裂，心包囊血塞死亡。被告傷害致死之犯行，經台灣台
    北地方法院檢察官提起公訴，並經台灣台北地方法院判處有期徒刑八年，上訴本
    院亦遭駁回確定。原告甲○○、丙○○○為伍信宏之父母，乙○○為伍信宏之弟
    ，乙○○為伍信宏支出喪葬費二十萬五千元，但被告僅給付十五萬元治喪費用，
    被告仍應給付乙○○五萬五千元。伍信宏依法本有扶養甲○○、丙○○○之義務
    ，因被告之犯行，侵害甲○○、丙○○○之扶養權利，自得請求被告給付扶養費
    用。甲○○三十三年一月四日生，於案發時為五十八歲，丙○○○為四十年一月
    二十三日生，至案發時為五十一歲，依台閩地區平均餘命表所示，甲○○尚有十
    四年可受扶養，丙○○○尚有餘命二十七年可受扶養，而九十年度之所得稅扶養
    親屬寬減額為新台幣（下同）七萬四千元，依霍夫曼計算法，扣除中間利息，甲
    ○○所得請求之扶養費損害額為八十萬零七百六十六元，丙○○○所得請求之扶
    養費損害額為一百二十八萬六千零四十二元。另伍信宏死亡時年僅二十八歲，正
    值青壯有為之年，橫遭被告以殘忍手段殺害，天人永絕，白髮人送黑髮人，老而
    喪子，悲痛難抑，甲○○、丙○○○各請求非財產上之損害五百萬元，為此依侵
    權行為法則，請求被告應給付原告甲○○五百八十萬零七百六十六元，給付丙○
    ○○六百二十八萬六千零四十二元，給付乙○○五萬五千元，暨均自起訴狀繕本
二、被告則以：伊傷害伍信宏致死固屬事實，惟係因伍信宏先持刀恐嚇伊母，於伊前
    往伍信宏住處質問伍信宏時，伍信宏復持刀剌伊，伊始腳踢伍信宏，並非故意傷
    人，伍信宏之喪葬費伊已全部給付四十六萬元，至原告請求之金額過高，無法賠
    償等語，並聲明：請求駁回原告之訴及假執行之聲請。
三、查本件原告主張甲○○、丙○○○為伍信宏之父母，乙○○為伍信宏之弟，被告
    於前揭時地傷害伍信宏致死，被告並因而為法院判處有期徒刑八年確定等事實，
    業據提出
    證，並為被告所不爭執，且有本院九十三年度上訴字第一九九號判決書可稽，原
    告此部分主張，自堪信為真實。
四、按因故意或過失，不法侵害他人之權利者，負損害賠償責任。不法侵害他人致死
    者，對於支出殯葬費之人，亦應負損害賠償責任。被害人對於第三人負有法定扶
    養義務者，加害人對於該第三人亦應負損害賠償責任。再按不法侵害他人致死者
    ，被害人之父、母、子、女及配偶，雖非財產上之損害，亦得請求賠償相當之金
    額。民法第一百八十四條第一項、第一百九十二條第一、二項、第一百九十四條
    分別定有明文。本件被告傷害伍信宏致死，依前揭規定，自應負損害賠償之責。
    茲所應審酌者，為原告所得請求賠償之金額，爰分述如左：
  (一)喪葬費伍萬伍仟元部分：原告乙○○主張其支出伍信宏高雄觀音山金寶塔位部分
    之費用二十萬五千元，而被告僅經由其兄許文進交付十五萬元，尚有五萬五千元
    未給付，業據提出高雄觀音山金寶塔之訂塔單、免用發票收據及許文進給付之收
    據影本各一份為證（見附民卷第十四頁），被告就該單據之真正並不爭執，惟抗
    辯已全部給付。經查：被告業已支付伍信宏之喪葬費用共四十六萬元，為原告所
    不爭執（見本院卷第五五頁），依被告提出之給付喪葬費明細所載，其中就高雄
    觀音山金寶塔之訂塔單部分，僅記載給付十六萬五千元（見本院卷第三十頁），
    是其稱已全部給付，尚非可採。然原告既不爭執被告提出明細表記載之真正，則
    應認被告就原告乙○○請求之高雄觀音山金寶塔之訂塔單費用已給付十六萬五千
    元，始符事實，是原告乙○○請求尚未給付者應為四萬元，應屬正當。逾此範圍
    之請求，尚非有據，不應准許。
  (二)扶養費部分：
  (1)按民法第一千一百十七條第一項規定；受扶養權利者，以不能維持生活而無謀生
    能力者為限。而同條第二項規定：前項無謀生能力之限制，於直系血親尊親屬不
    適用之。即直系血親尊親屬受扶養者，仍須以不能維持生活者為限。是直系血親
    尊親屬如能以自己財產維持生活者，固無受扶養之權利，第所稱「不能維持生活
    」，係指無財產足以維持生活而言。
  (2)經查：原告甲○○原從事油漆工作，月薪不一，於伍信宏死亡後即較少工作，家
    中並無財產，僅有數百元存款及車輛一部，丙○○○現在照顧孫子，亦無財產，
    業據原告自承在卷，被告就此亦不爭執（見本院卷第二十頁），而經本院查詢結
    果，甲○○有車輛一輛，九十一年度僅有高雄市第二信用合作社股利五十九元，
    丙○○○亦有汽車一輛、九十一年度有薪資九千二百元、高雄銀行之獎金給予四
    千元，除此之外均無其他財產，有本院稅務電子閘門財產所得調件明細表可參（
    見本院卷第三八頁、四九頁），是原告甲○○、丙○○○以其等不能維持生活，
    而請求被告給付扶養費，即屬有據。
  (3)夫妻互負扶養義務，其扶養義務之順序與直系血親卑親屬同，又此項扶養義務不
    得因扶養義務人不能維持自己生活而免除，此觀民法第一千一百十六條之一前段
    、第一千一百十八條但書等規定意旨自明。再按直系血親相互間，互負扶養之義
    務，民法第一千一百十四條第一款定有明文。本件原告甲○○、丙○○○育有二
    子二女，二女已婚，另子即原告乙○○亦已婚，為原告所自認（見本院卷第十九
    頁），則甲○○、丙○○○各得受扶養部分，除其子女四人外，尚有渠等為相互
    扶養之義務人，是渠之扶養義務人合計應為五人。又甲○○係三十三年一月四出
    生，丙○○○係四十年一月二十三日出生，亦有
    業系統表可稽（見附民卷第十五頁、本院卷第四六頁）。原告主張於九十一年六
    月十三日伍信宏死亡時，分別為五十八歲、五十一歲，依內政部統計處九十年台
    閩地區平均餘命表所載，男性之平均餘命為七十二歲，女性之平均餘命為七十八
    歲，甲○○可受扶養十四年，丙○○○可受扶養二十七年等語，業據提出台閩地
    區平均餘命表為證，且為被告所不爭執。另甲○○、丙○○○請求依九十年度之
    所得稅扶養親屬寬減額計算扶養費，每人每年七萬四千元，被上訴人就之亦不爭
    執，本院認此金額亦屬相當。依此計算，則甲○○可請求之扶養費為十六萬零一
    百五十三元｛計算式為：[74000*10.00000000（此為應受扶養14年之霍夫曼係數
    ）]除以5（扶養人數）=160153（小數點以下四捨五入）｝，丙○○○可請求之
    扶養費為二十五萬七千二百零八元｛計算式為：[74000*17.00000000（此為應受
    扶養27年之霍夫曼係數）]除以5（扶養人數）=257208（小數點以下四捨五入）
    ｝。是甲○○請求被告給付扶養費在十六萬零一百五十三元本息、丙○○○請求
    在二十五萬七千二百零八元本息範圍內之扶養費，即屬正當，應予准許，逾此範
    圍之請求，則非正當，不應准許。
  (三)精神慰撫金部分：
    原告甲○○、丙○○○主張其等為伍信宏之父母，老年喪子，白髮人送黑髮人，
    悲痛難抑，各請求非財產上之損害五百萬元等語。本院審酌：本件事故發生時，
    伍信宏正值壯年，甲○○、丙○○○突遭此喪子之痛，飽受白髮人送黑髮人之苦
    楚，精神上甚為痛苦自不待言；被告名下僅有二部汽車（八十六年、八十七年份
    車輛），有本院稅務電子閘門財產所得調件明細表可參（見本院卷第四二頁），
    且被告現因本件傷害致死案已入監執行，暨兩造身分、地位、經濟狀況等情狀，
    認甲○○、丙○○○主張所受非財產上損害為每人各一百萬元，尚屬允適。
  (四)綜上，原告甲○○得請求被告給付扶養費及精神慰撫金計一百十六萬零一百五十
    三元本息；丙○○○得請求被告給付扶養費及精神慰撫金共一百二十五萬七千二
    百零八元本息。
五、又按損害之發生或擴大，被害人與有過失者，法院得減輕賠償金額，或免除之，
    民法第二百十七條第一項定有明文。本件事故之發生，係因伍信宏恐嚇被告之母
    ，被告始至伍信宏住處質問，並先受伍信宏持刀砍傷，故一時氣憤而肇此事端，
    業如前述，則本件事故之發生，伍信宏自難辭過失之責，本院綜合審酌各情，認
    伍信宏亦應負二分之一責任。準此，原告甲○○得請求被告給付扶養費及精神慰
    撫金應為五十八萬零七十七元本息｛0000000÷2＝580077（元以下四捨五入）｝
    ；丙○○○得請求被告給付扶養費及精神慰撫金應為六十二萬八千六百零四元本
    息（0000000÷2＝628604）。
六、綜上所述，原告本於侵權行為法則，請求被告給付原告乙○○四萬元，給付原告
    甲○○五十八萬零七十七元，給付原告丙○○○六十二萬八千六百零四元，及均
    自起訴狀繕本送達翌日即九十三年三月十七日起至清償日止之法定遲延利息，均
    屬正當，應予准許。逾此所為請求，為無理由，應予駁回。本件所命給付未逾一
    百五十萬元，經本院判決後該部分即告確定，不生假執行問題，原告假執行之聲
    請自應駁回，併此敘明。
七、據上論結：本件原告之訴，為一部有理由，一部無理由，依民事訴訟法第七十九
    條、第八十五條第一項，判決如主文。
中　　　華　　　民　　　國　　九十三　　年　　　八　　　月　　三十一　　日
                              民事第八庭
                                  審判長法  官  鄭  三  源
                                        法  官  郭  松  濤
                                        法  官  周  美  月
正本係照原本作成。
丙○○○、甲○○二人如不服本判決，應於收受送達後二十日內向本院提出上訴書狀
，其未表明上訴理由者，應於提出上訴後二十日內向本院補提理由書狀（均須按他造
當事人之人數附繕本）上訴時應提出委任律師或具有律師資格之人之委任狀；委任有
律師資格者，另應附具律師資格證書及釋明委任人與受任人有民事訴訟法第四百六十
六條之一第一項但書或第二項（詳附註）所定關係之釋明文書影本。
中　　　華　　　民　　　國　　九十三　　年　　　八　　　月　　三十一　　日
                                        書記官  陳  啟  文
附註：
民事訴訟法第四百六十六條之一（第一項、第二項）：
對於第二審判決上訴，上訴人應委任律師為訴訟代理人。但上訴人或其他法定代理人
具有律師資格者，不在此限。
上訴人之配偶、三親等內之血親、二親等內之姻親，或上訴人為法人、中央或地方機
關時，其所屬專任人員具有律師資格並經法院認為適當者，亦得為第三審訴訟代理人
。
